【裁判字號】    98,訴,3305
【裁判日期】    981231
【裁判案由】    毒品危害防制條例
【裁判全文】
臺灣板橋地方法院刑事判決              98年度訴字第3305號
公  訴  人  臺灣板橋地方法院檢察署檢察官
被      告  甲○○
上列被告因違反毒品危害防制條例案件，經檢察官提起公訴(98
年毒偵字第5558、5579號)，本院判決如下：
    主  文
甲○○施用第一級毒品，累犯，處有期徒刑捌月，扣案之第一級
毒品海洛因壹包（驗餘淨重零點零壹柒肆公克）沒收銷燬之，包
裝上開海洛因之外包裝袋壹只沒收。
其餘被訴部分無罪。
    事  實
一、甲○○前因施用毒品案件，經送觀察、勒戒後，認有繼續施
    用毒品之傾向，復經本院以92年度毒聲字第1891號裁定令入
    戒治處所施以強制戒治，於民國93年1 月8 日停止戒治付保
    護管束，嗣於93年6 月11日保護管束期滿未經撤銷視為執行
    完畢，並經臺灣板橋地方法院檢察署檢察官以93年度戒毒偵
    字第285 號為不起訴處分確定。又因贓物案件，經本院分別
    以96年度簡字第4373號判處有期徒刑4 月，減為有期徒刑2
    月確定；及以96年度簡字第4186號判處有期徒刑4 月確定；
    復因施用毒品案件，經本院以96年度訴字第611 號判處有期
    徒刑7 月，經減刑並與前揭96年度簡字第4186號贓物案件定
    應執行刑為有期徒刑4 月；再因施用毒品案件，經本院以96
    年度訴字第2559號判處有期徒刑8 月，減為有期徒刑4 月確
    定，上開各罪接續執行，於97年5 月17日執行完畢。詎猶不
    知悔改，復基於施用第一級毒品海洛因之犯意，於98年7 月
    29 日 下午4 時40分許，在其位於臺北縣三重市○○街311
    號5樓 頂之住處內，以針筒注射之方式，施用第一級毒品海
    洛因。嗣於同日晚間7 時40分許，在臺北縣三重市○○街64
    巷26 號 前為警查獲，並扣得第一級毒品海洛因1 包( 毛重
    0.2480 公 克，淨重0.0180公克，驗餘淨重0.0174公克) ，
    始查悉上情。
    理  由
壹、有罪部分：
一、按刑事訴訟法第159 條第1 項雖規定，被告以外之人於審判
    外之言詞或書面陳述，除法律有規定外，不得作為證據。惟
    同法第159 條之5 第1 、2 項已規定，經當事人於審判程式
    同意作為證據，法院審酌該言詞陳述或書面陳述作成時之情
    況，認為適當者，亦得為證據。當事人、代理人或辯護人於
    法院調查證據時，知有第159 條第1 項不得為證據之情形，
    而未於言詞辯論終結前聲明異議者，視為有前項之同意（指
    同條第1 項之同意作為證據），此乃第159 條第1 項所容許
    ，得作為證據之例外規定之一；本案被告甲○○及檢察官於
    言詞辯論終結前，均未就本院所調查之證據主張有刑事訴訟
    法第159 條第1 項不得為證據之情形，本院覆審酌各該證據
    作成時並無違法及證明力明顯過低之瑕疵等情況，認為適當
    ，是本案經調查之證據均有證據能力，合先敘明。
二、上開施用毒品之犯罪事實，迭據被告於檢察官偵訊及本院審
    理時坦承不諱，又被告於前述時、地為警查獲後，經警採集
    其尿液送驗結果，確呈嗎啡、可待因陽性反應，有臺北縣政
    府警察局三重分局查獲毒品案件被移送者姓名、代碼對照表
    及臺灣檢驗科技股份有限公司出具之濫用藥物尿液檢驗報告
    各乙份在卷可稽( 見臺灣板橋地方法院檢察署98年度毒偵字
    第5558號卷第19、30頁) 。又警方在被告身上查扣之不明白
    色粉末，經送交通部民用航空局航空醫務中心鑑驗結果，其
    毛重為0.2480公克，淨重0.0180公克，驗餘淨重0.0174公克
    ，並檢出第一級毒品海洛因成分，有該中心98年8 月4 日航
    藥鑑字第0984029 號鑑定書1 份存卷可查。此外，復有臺北
    縣政府警察局三重分局扣押筆錄、扣押物品目錄表、現場及
    扣案物照片3 張附卷供參( 同上卷第6 至9 頁、第17至18頁
    ) ，足見被告上開自白與事實相符，應堪採信。末查，被告
    前因施用毒品案件，經本院以事實欄所載之裁定分別命其觀
    察勒戒及強制戒治後，於93年6 月11日強制戒治期滿執行完
    畢，復因施用毒品案件，經本院以96年度訴字第611 號判處
    有期徒刑7 月，減為有期徒刑3 月15日；再因施用毒品案件
    ，經本院以96年度訴字第2559號判處有期徒刑8 月，減為有
    期徒刑4 月確定等情，有臺灣高等法院被告前案紀錄表在卷
    為憑，則被告既已於強制戒治5 年內再犯施用毒品罪，並經
    追訴處罰，顯見其再犯率甚高，原實施觀察、勒戒或強制戒
    治，已無法收其實效，是縱本件施用第一毒品之犯行，距其
    強制戒治執行完畢已逾五年，仍應直接依該條例第10條處罰
     (最高法院97年度第5 次刑事庭會議決議、98年度台非字第
    12號、第56號判決意旨參照）。綜上所述，本件罪證明確，
    被告犯行洵堪認定，應予依法論科。
三、核被告所為，係犯毒品危害防制條例第10條第1 項之施用第
    一級毒品罪。其施用前持有海洛因之低度行為，應為施用之
    高度行為所吸收，不另論罪。又被告前有如犯罪事實欄所載
    之論罪科刑執行情形，有臺灣高等法院被告前案紀錄表附卷
    可憑，其於受徒刑執行完畢後5 年內，故意再犯本件有期徒
    刑以上之罪，為累犯，應依刑法第47條第1 項加重其刑。爰
    審酌被告前經觀察勒戒及強制戒治，仍未能戒斷其施用毒品
    之惡習，惟其犯後坦承其過，態度良好，核施用毒品屬於自
    殘行為，犯罪手段尚屬輕微，及其犯罪動機、目的、生活狀
    況、智識程度、所生危害等一切情狀，量處如主文所示之刑
    ，以資懲儆。扣案之第一級毒品海洛因1 小包( 驗餘淨重1.
    0174公克，不問屬於犯人與否，應依毒品危害防制條例第18
    條第1 項前段規定，沒收銷燬之。至扣案之包裝上開海洛因
    之外包裝袋1 只( 僅係用於包裹海洛因，防其裸露、潮濕，
    便於攜帶持有，並非不可分離) ，係被告所有供其犯本案施
    用毒品罪所用之物，應依刑法第38條第1 項第2 款之規定宣
    告沒收之。
貳、無罪部分：
一、公訴意旨另以：被告於98年8 月1 日為警採尿前回溯26小時
    內某時，在不詳地點，以不詳方式，施用第一級毒品海洛因
    。嗣於同日11時45分許，為警在其上開住處內查獲，並扣得
    注射針筒1 支、海洛因分裝勺1 支、海洛因殘渣袋1 個。經
    其同意採尿送驗後呈鴉片類陽性反應，始知上情，因認被告
    此部分亦涉犯毒品危害防制條例第10條第1 項施用第一級毒
    品罪嫌。
二、按犯罪事實應依證據認定之，無證據不得認定犯罪事實；又
    不能證明被告犯罪者，應諭知無罪之判決，刑事訴訟法第
    154 條第2 項、第301 條第1 項分別定有明文。再按，刑事
    訴訟法上所謂認定犯罪事實之證據，係指足以認定被告確有
    犯罪行為之積極證據而言，如未能發現相當證據或證據不足
    以證明，自不能以推測或擬制之方法，以為裁判基礎。而刑
    事訴訟上證明之資料，無論其為直接或間接證據，均須達到
    通常一般之人均不致有所懷疑，而得確信其為真實之程度，
    始得據為有罪之認定，若關於被告是否犯罪之證明未能達此
    程度，而有合理懷疑之存在，致使無從形成有罪之確信，根
    據「罪證有疑，利於被告」之證據法則，即不得遽為不利被
    告之認定，復有最高法院29年上字第3105號、76年台上字第
    4986號判例可資參照。
三、本件公訴意旨認定被告涉有上開罪嫌，係以被告尿液送驗後
    呈嗎啡陽性反應之濫用藥物檢驗報告，及被告為警查獲時，
    ，在其身上扣得注射針筒1 支、海洛因分裝勺1 支、海洛因
    殘渣袋1 個為其主要論據。訊據被告堅詞否認有於98年8 月
    1 日為警採尿前回溯26小時內某時施用毒品之犯行，辯稱：
    其於98年7 月29日晚間7 時40分為警查獲前約3 小時有施用
    過海洛因，之後直到98年8 月1 日上午11時45分為警查獲前
    ，均未再施用毒品，不知為何會被驗出毒品陽性反應，至於
    扣案之注射針筒1 支、海洛因分裝勺1 支、海洛因殘渣袋1
    個，均係伊先前在住處施用毒品時所留下來的等語。經查：
(一)、被告於98年7 月29日晚間7 時40分許在臺北縣三重市○○街
    64巷26號前為警查獲後，採尿送驗結果，尿液中可待因數值
    為3845ng/mL ，嗎啡數值為43074ng/mL；然被告於98年8 月
    1 日上午11時45分許第2 次遭警查獲後，採尿送驗結果，尿
    液中已未檢出可待因，嗎啡數值為767ng/mL等情，分別有臺
    灣檢驗科技股份有限公司98年8 月14日、98年8 月17日濫用
    藥物尿液檢驗報告各1 份在卷可稽（見98年度毒偵字第5558
    號卷第33頁、98年度毒偵字第5579號卷第32頁），相較之下
    ，其第2 次查獲後驗尿之結果，嗎啡之數值遠低於第1 次，
    ，且已未檢出可待因。而按依據Clarke′s Isolation and
    Identification of Drugs第3版 記載，使用第一級毒品海洛
    因可代謝成嗎啡，且海洛因常見含有少量6-乙醯可待因雜質
    成分，該成分可代謝成可待因及嗎啡。故施用海洛因後，尿
    液中可能同時檢出嗎啡及可待因成分。另依文獻Dispositio
    n of Toxic Drugs and Chemicals in Man 一書第5 版之記
    述：服用可待因後，因為可待因可代謝成嗎啡，尿液中可待
    因與嗎啡之比值( 嗎啡為分母) 在24小時內多大於1 ，在24
    至30小時之間常低於1 ，30小時後可能僅檢測到嗎啡成分。
    另依Journal of Analytical Toxicology 2001 年第25卷中
    之研究報告記載，給予4 位受試者以煙吸方式3.5 毫克至
    13.9毫克之海洛因，於35.5小時至37.3小時，其尿液中檢出
    嗎啡之濃度最高至575ng/mL。相對於貴院函附之檢驗報告結
    果，嗎啡濃度為762ng/mL，可待因則未檢出，有可能為施用
    海洛因後，至採尿時已有一段時間，體內之少量可待因本身
    已代謝至無法偵測之程度，有行政院衛生署管制藥品管理局
    96年1 月29日管檢字第0960000836號函在卷可憑。而本案被
    告於98年8 月1 日上午11時45分為警查獲後採尿送驗結果，
    並未檢出可待因，揆諸前揭函文之說明，足認被告施用海洛
    因至採尿時已隔一段時間。而被告於98年7 月29日下午4 時
    40分許有施用海洛因之犯行，業經本院認定如上，核其兩次
    採尿時間既僅相距2 日餘，故被告堅稱其於其於98年7 月29
    日晚間7 時40分為警查獲前約3 小時有施用過安非他命，之
    後到98年8 月1 日上午11時45分為警查獲前，均未再施用毒
    品等語，即非無據。
(二)、又按一般施用海洛因尿液可檢出嗎啡等代謝物時限為2 至4
    天，依據Cone等人發表於Journal of Analytical Toxicolog
    y 之1991年研究6 位曾經有海洛因濫用歷史之受試者，分別
    進行3 、6 毫克單一劑量海洛因之肌肉注射，結果發現如施
    用3 毫克單一劑量海洛因後48小時，仍可在尿液中檢出嗎啡
    成分。如施用6 毫克單一劑量之海洛因後60小時，仍可於尿
    液中檢出嗎啡成分。研究文獻顯示藥物施用劑量會改變可偵
    測時限，而施用藥物途徑及持續施用藥物亦可能影響人體代
    謝情況。而文獻有關藥物檢出之報告，因研究對象、使用劑
    量多寡、實驗條件、或研究角度等不同，結果及呈現方式亦
    不同。再依據Taracha 等人2005年發表於Journal of
    Analytical Toxicology 之報告，26位實驗者靜脈注射海洛
    因後於尿液中檢出鴉片類成分，24小時內檢出濃度平均值為
    21,402 ng/mL，24-48 小時檢出濃度平均值為11,369 ng/mL
    ，48-72 小時檢出濃度平均值為5,484 ng/mL ，72-9 6小時
    檢出濃度平均值為1,738ng/mL，亦有行政院衛生署管制藥品
    管理局97年3 月6 日、同年4 月8 日管檢字第097000 2040
    號、第0970003258號函文在卷可憑，本案依卷內現存之證據
    ，並無法查知被告於98年7 月29日下午4 時40分所施用之海
    洛因之劑量究為何，且代謝毒品之速率既會因研究對象、使
    用劑量多寡、有無持續施用毒品而有不同，依國外文獻，並
    曾出現於注射海洛因後，於72-96 小時仍檢出濃度平均值為
    1,738n g/mL 之例，則被告本次尿液中被檢出之嗎啡數值為
    767ng/mL，即無法排除係其於98年7 月29日下午4 時許施用
    海洛因後，尚未完全代謝所致。
(三)、綜上，被告是否有於公訴人所指之98年8 月1 日為警採尿時
    起回溯26小時內之某時，施用第一級毒品海洛因之犯行，尚
    屬可疑，自難僅憑被告該次遭查獲後驗尿結果，呈現嗎啡陽
    性反應，及當場扣得注射針筒1 支、海洛因分裝勺1 支、海
    洛因殘渣袋1 個，遽認被告於該期間內，另有施用海洛因之
    行為。此外，復查無其他積極證據足以佐證被告確有公訴人
    所指之此部分犯行，依上開說明，就公訴人所指此部分，自
    應為被告無罪之諭知。
據上論斷，應依刑事訴訟法第299 條第1 項前段、第301 條第1
項，毒品危害防制條例第10條第1 項、第18條第1 項前段，刑法
第11條前段、第47條第1 項、第38條第1 項第2 款，判決如主文
。
本案經檢察官黃致中到庭執行職務。
中    華    民    國    98    年    12    月    31    日
                  刑事第十四庭  審判長法  官  林淑婷
                                      法  官  饒金鳳
                                      法  官  陳昭筠
上列正本證明與原本無異。
本件不得上訴。
                                      書記官  黃文儀
中    華    民    國    99    年    1     月    4     日
附錄本案論罪科刑法條全文：
毒品危害防制條例第10條
施用第一級毒品者，處6 月以上5 年以下有期徒刑。
施用第二級毒品者，處3 年以下有期徒刑。

司法院資訊處製作；財團法人民間司法改革基金會備份。
